【裁判字號】    92,訴,136
【裁判日期】    920505
【裁判案由】    誣告
【裁判全文】
臺灣屏東地方法院刑事判決                          九十二年度訴字第一三六號
    公  訴  人  臺灣屏東地方法院檢察署檢察官
    被      告  乙○○
右被告因誣告案件，經檢察官提起公訴（九十二年度偵字第二九號）本院判決如左：
    主  文
乙○○意圖他人受刑事處分，向該管公務員誣告，累犯，處有期徒刑柒月。
    事  實
一、乙○○曾犯詐欺等罪，經法院判處有期徒刑一年六月確定，經一部執行後，於民
    八十八年六月二十五日假釋出監，八十九年十月二十九日假釋期滿。
二、民國八十六年五月初，因林建華需款週轉，經其妻甲○○（原名陳桂蘭）授權，
    以甲○○名義簽發支票二張（付款人彰化銀行東港分行，帳號00000000
    0，票號分別為ＡＧ0000000號及ＮＡ0000000號，發票日分別為
    八十六年七月二日及八十六年七月十日，票面金額分別為新臺幣七萬元及二十八
    萬七千元），持向張明守借款，張明守又以本人名義持該支票轉向乙○○調借三
    十五萬七千元現金轉借給林建華，並與乙○○約定「向乙○○借得之款項由張明
    守負責償還」，嗣因該二張支票屆期遭退票，乙○○將之退還張明守，惟張明守
    亦無法償還調借之款項，乃又將支票交給乙○○，囑咐乙○○設法追償。乙○○
    明知支票發票人甲○○並未向其借款，竟意圖使甲○○受刑事處分，先於九十一
    年七月二十四日，委由不詳之人撰寫刑事告訴狀，虛構：「被告甲○○意圖為自
    己不法之所有，於八十六年五月初，簽發二張支票為擔保，並向告訴人乙○○聲
    稱支票信用良好，保證屆時絕對兌現，使告訴人不疑有他，允予調借三十五萬七
    千元，詎該支票屆期提示均遭退票，甲○○亦避不見面，告訴人始知受騙」等事
    項，向臺灣屏東地方法院檢察署檢察官誣告甲○○犯罪，經該署收狀並送分九十
    一年度發查字第五六號偵查案件後，發交屏東縣警察局枋寮分局刑事組指派偵查
    員黃文德承辦，嗣黃員通知乙○○於九十一年八月十八日十四時四十五分許前往
    該分局刑事組制作筆錄時，乙○○又向黃文德指稱：「陳桂蘭（即甲○○）本人
    親自向我借款的」等語，誣告甲○○詐欺。嗣枋寮分局將該發查案件辦理完畢，
    檢附相關筆錄、證物函送臺灣屏東地方法院檢察署分案偵辦（九十一年度偵字第
    六一四九號甲○○詐欺案件）後，檢察官發現乙○○有誣告行為，並對甲○○為
    不起訴處分。
二、案經臺灣屏東地方法院檢察署檢察官簽分偵查起訴。
    理  由
一、訊之被告乙○○坦承右揭告訴甲○○詐欺之事實不諱，惟否認有誣告犯行，辯稱
    ：林建華夫婦借錢之後就跑了，且陳桂蘭又改名（甲○○），才告她詐欺等語。
    惟查：
１、被告於本院審理中已自承：我跟林建華、甲○○不熟，是張明守向我說朋友要借
    的等語，核與被害人甲○○於偵查中供稱：「我丈夫林建華當時做海產加工生意
    ，他叫我去請領支票給他用，支票簿及印章都是他在用，我沒有在用，我都在家
    帶小孩，．．．，我沒有見過乙○○，有見過張明守，他曾來工廠找我先生，我
    先生事後跟我說他有向張明守借錢」（屏東地檢署九十一年度偵字第六一四九號
    偵查卷第五十一頁反面）、林建華於警訊中供稱：「我不認識乙○○，支票是開
    給張明守，並非開給乙○○」等語（同上偵查卷第九頁）相符。
２、張明守於上開屏東地檢署九十一年度偵字第六一四九號案件偵查中亦證稱：「是
    林建華以二張支票向我借錢，我又拿去向乙○○調現金三十五萬七千元，．．．
    ，後來支票退票，乙○○有通知我，我就將支票拿回來，惟因無法償還向乙○○
    調借之三十五萬七千元，故又將支票交給乙○○，請其想辦法要一些回來，乙○
    ○說可以用訴訟的方式，至於要如何訴訟是他的事，我沒有叫他如何訴訟，．．
    ．，我有向乙○○提到調現是為了借給林建華，當初講好這筆錢是我向乙○○借
    的，以後要負責的是我」等語（同上偵查卷第五十三頁以下）。足認甲○○確實
    並無所謂持支票向被告乙○○詐取借款之事實，甚為灼然。
３、被告為使甲○○（即陳桂蘭）受刑事處分，而誣告甲○○詐欺之事實，並有刑事
    告訴狀（九十一年度發查字第五十六號偵查卷第一頁以下）、警訊筆錄（九十一
    年度偵字第六一四九號偵查卷第三頁以下）及檢察官不起訴處分書在卷可佐，事
    證明確，被告所辯應屬卸責之詞，並非可採，犯行堪以認定。
二、核被告乙○○所為，係犯刑法第一百六十九條第一項之誣告罪，被告提出告訴狀
    後，雖又於警訊中為不實指訴，然均係本於使甲○○受刑事處分之單一目的，於
    同一刑事訴訟程序中所為，應屬接續犯而為單純一罪，公訴人起訴認被告連續誣
    告，尚有未洽。被告曾犯詐欺等罪，經法院判處有期徒刑一年六月確定，經一部
    執行後，於民八十八年六月二十五日假釋出監，八十九年十月二十九日假釋期滿
    等情，有臺灣高等法院被告全國前案紀錄表在卷可稽，五年內再犯本件有期徒刑
    以上之罪，應依累犯規定加重其刑。爰審酌被告品行、犯罪之動機、目的、手段
    、所生危害及犯後態度等一切情狀，量處如主文所示之刑。
三、據上論斷，依刑事訴訟法第二百九十九條第一項前段，刑法第一百六十九條第一
    項、第四十七條判決如主文。
中      華      民      國      九十二      年      五    月      五    日
                                      臺灣屏東地方法院刑事第四庭
                                          法  官  楊清安
右正本證明與原本無異。
如不服本判決應於收受本判決送達後十日內向本院提出上訴書狀，其未敘述上訴理由
者，並得於提起上訴後十日內向本院補提理由書狀（均須按他造當事人之人數附繕本
 ）「切勿逕送上級法院」
                                          書記官  張儷薾
中      華      民      國      九十二      年      五    月      五    日
附錄論罪法條：
中華民國刑法第一百六十九條第一項：
(誣告罪)
意圖他人受刑事或懲戒處分，向該管公務員誣告者，處七年以下有期徒刑。


司法院資訊處製作；財團法人民間司法改革基金會備份。
